臺灣高等法院臺中分院刑事判決
109年度上易字第922號
上  訴  人  
即  被  告  陳莉華




上列上訴人即被告因違反毒品危害防制條例案件，不服臺灣苗栗
地方法院109年度易字第261號中華民國109年6月17日第一審判決
（起訴案號：臺灣苗栗地方檢察署109年度毒偵字第185號、109
年度毒偵字第263號），提起上訴，本院判決如下：
    主  文
原判決撤銷。
乙○○施用第二級毒品，共貳罪，均累犯，均免刑。
    事  實
一、乙○○曾於民國95年間因施用毒品案件，經臺灣臺中地方法院
    裁定送觀察、勒戒後，認有繼續施用毒品之傾向，經同法院
    另裁定施以強制戒治，於96年10月9日執行完畢釋放出所，
    由臺灣臺中地方檢察署檢察官以96年度戒毒偵字第201號為
    不起訴處分確定。詎其仍不知悔改，明知甲基安非他命為毒
    品危害防制條例第2條第2項第2款所規範之第二級毒品，不
    得施用，竟分別基於施用第二級毒品之犯意，為下列之犯行
    ：
  ㈠於108年9月3日中午12時許，在苗栗縣○○市○○路000巷0弄0號
    之居所，以將甲基安非他命置於錫箔紙上加熱吸食煙霧之方
    式，施用甲基安非他命1次。嗣經警依臺灣苗栗地方檢察署
    檢察官核發之強制採驗尿液許可書，對其採尿送驗後查獲。
  ㈡於108年11月22日中午12時許，在苗栗縣○○市○○里○○路000巷0
    弄0號居處，以同一方式，施用甲基安非他命1次。嗣經警依
    臺灣苗栗地方檢察署檢察官核發之強制採驗尿液許可書，對
    其採尿送驗後查獲。
二、案經苗栗縣警察局苗栗分局及大湖分局報告臺灣苗栗地方檢
    察署檢察官偵查起訴。
    理  由
一、證據能力方面
  ㈠按被告以外之人（包括證人、鑑定人、告訴人、被害人及共
    同被告等）於審判外之陳述，雖不符刑事訴訟法第159條之1
    至之4等之規定，而經當事人於審判程序同意作為證據，法
    院審酌該言詞陳述或書面陳述作成時之情況，認為適當者，
    亦得為證據；當事人、代理人或辯護人於法院調查證據時，
    知有刑事訴訟法第159條第1項不得為證據之情形，而未於言
    詞辯論終結前聲明異議者，視為有前項之同意，同法第159
    條之5定有明文。立法意旨在於傳聞證據未經當事人之反對
    詰問予以核實，原則上先予排除，惟若當事人已放棄反對詰
    問權，於審判程序中表明同意該等傳聞證據可作為證據，或
    於言詞辯論終結前未聲明異議，則基於尊重當事人對傳聞證
    據之處分權，及證據資料愈豐富，愈有助於真實發見之理念
    ，且強化言詞辯論主義，使訴訟程序得以順暢進行，上開傳
    聞證據亦均具有證據能力。本判決以下所引用被告以外之人
    於審判外之陳述，雖查無符合刑事訴訟法第159條之1至之4
    之情形，惟檢察官、被告於原審審理時對於證據能力未聲明
    異議（見原審卷第66至67頁），本院審酌後認為該等證據均
    為法院事實認定之重要依據，作為本案之證據均屬適當，故
    依刑事訴訟法第159條之5規定，認均具有證據能力。
  ㈡另本院以下所引用之非供述證據，與本件事實具有自然關聯
    性，且核屬書證、物證性質，又查無事證足認有違背法定程
    式或經偽造、變造所取得等證據排除之情事，復經本院依刑
    事訴訟法第164條、第165條踐行物證、書證之調查程序，認
    具有證據能力。
二、認定犯罪事實所憑之證據及理由
　㈠上揭事實，業據被告乙○○於原審審理時坦承不諱(見原審卷第
    61、66頁)，並有員警職務報告、臺灣苗栗地方檢察署檢察
    官強制到場採驗尿液許可書、採擷尿液同意書、尿液鑑驗代
    碼對照表、應受採驗人尿液檢體採集送驗紀錄、應受尿液採
    驗人採驗作業管制紀錄簿、中山醫學大學附設醫院檢驗科藥
    物檢測中心尿液檢驗報告（見109年度偵字第263卷第20、23
    至27、28頁）；臺灣苗栗地方檢察署檢察官強制到場採驗尿
    液許可書、中山醫學大學附設醫院檢驗科藥物檢測中心尿液
    檢驗報告、應受採驗人尿液檢體採集送驗紀錄、應受尿液採
    驗人採驗作業管制紀錄（見109年度偵字第185卷第24、25、
    26至27頁）等在卷可稽，足認被告之自白與事實相符，堪以
    採認。
  ㈡綜上所述，本案事證明確，被告前揭施用第二級毒品犯行洵
    堪認定，應予依法論科。
三、論罪科刑：
  ㈠核被告乙○○所為，均係犯毒品危害防制條例第10條第2項之施
    用第二級毒品罪。被告持有第二級毒品甲基安非他命進而施
    用，其持有第二級毒品之低度行為，為施用第二級毒品之高
    度行為所吸收，不另論罪。
  ㈡被告就前揭2次犯行，犯意各別，行為互殊，應予分論併罰。
    　　　　
  ㈢被告前因3次施用毒品案件，分別經臺灣苗栗地方法院各判處
    有期徒刑7月，復經本院駁回上訴確定，嗣上開3案件所宣告
    之刑，經臺灣苗栗地方法院106年度聲字第859號裁定應執行
    有期徒刑1年5月確定，入監執行後，於108年6月27日執行完
    畢，有臺灣高等法院被告前案紀錄表在卷可按，其受有期徒
    刑執行完畢，5年以內故意再犯本件有期徒刑以上之罪，均
    為累犯，考量被告前案犯罪經徒刑執行完畢後，理應產生警
    惕作用，返回社會後能因此自我控管，不再觸犯有期徒刑以
    上之罪，然被告卻故意再犯相同之案件，足見被告具特別惡
    性，且前罪之徒刑執行無成效，其對於刑罰之反應力顯然薄
    弱，依司法院大法官釋字第775號解釋意旨，認有依刑法第4
    7條第1項規定加重其刑之必要。
  ㈣本件被告行為後，毒品危害防制條例第20條第3項於109年1月
    15日修正公布，並新增第35條之1過渡規定，均自109年7月1
    5日施行。修正後毒品危害防制條例第20條規定：「(第1項
    未修正)犯第10條之罪者，檢察官應聲請法院裁定，或少年
    法院（地方法院少年法庭）應先裁定，令被告或少年入勒戒
    處所觀察、勒戒，其期間不得逾2月。(第2項未修正)觀察、
    勒戒後，檢察官或少年法院（地方法院少年法庭）依據勒戒
    處所之陳報，認受觀察、勒戒人無繼續施用毒品傾向者，應
    即釋放，並為不起訴之處分或不付審理之裁定；認受觀察、
    勒戒人有繼續施用毒品傾向者，檢察官應聲請法院裁定或由
    少年法院（地方法院少年法庭）裁定令入戒治處所強制戒治
    ，其期間為6個月以上，至無繼續強制戒治之必要為止。但
    最長不得逾1年。(第3項修正為)依前項規定為觀察、勒戒或
    強制戒治執行完畢釋放後，3年後再犯第10條之罪者，適用
    前2項之規定。」修正後同條例第35之1條第2款規定：「本
    條例中華民國108年12月17日修正之條文施行前犯第10條之
    罪之案件，於修正施行後，依下列規定處理：…審判中之案
    件，由法院或少年法院（地方法院少年法庭）依修正後規定
    處理；依修正後規定應為不起訴處分或不付審理之裁定者，
    法院或少年法院（地方法院少年法庭）應為免刑之判決或不
    付審理之裁定。」修正後同條例第35之1條第2款顯屬刑法第
    2條第1項之特別規定，應優先適用，是依修正後上開規定，
    觀察、勒戒或強制戒治執行完畢釋放後，3年後再犯施用第
    一、二級毒品罪者，應適用觀察、勒戒及強制戒治之規定；
    就修正施行前犯施用第一、二級毒品罪之審判中案件，於修
    正施行後，法院應依修正後之規定處理；倘係3年後再犯之
    案件，法院應依職權為觀察、勒戒或強制戒治之裁定。查：
　　⑴被告乙○○曾於95年間因施用毒品案件，經臺灣臺中地方法
      院裁定送觀察、勒戒後，認有繼續施用毒品之傾向，經同
      法院另裁定施以強制戒治，於96年10月9日執行完畢釋放
      出所，由臺灣臺中地方檢察署檢察官以96年度戒毒偵字第
      201號為不起訴處分確定，有臺灣高等法院被告前案紀錄
      表在卷足憑（見本院卷二第3至26頁）。被告本案施用第
      二級毒品之時間（108年9月3日、108年11月22日），與前
      開強制戒治執行完畢出所日（96年10月9日）相距已逾3年
      ，揆諸前揭說明，本案應回歸適用觀察、勒戒及強制戒治
      之規定。
　　⑵本院於109年11月30日依前揭說明及規定，職權裁定令被告
      入勒戒處所觀察、勒戒，其期間不得於2月，有本院109年
      度上易字第922號裁定在卷足憑（見本院卷一第87至90頁
      ），經檢察官將本案與被告另因施用毒品經裁定觀察勒戒
      案件（臺灣苗栗地方法院109年度毒聲字第183號）併與執
      行，再經法務部○○○○○○○○○○附設勒戒處所評估結果，認有
      繼續施用毒品傾向，經臺灣苗栗地方法院110年度毒聲字
      第167號裁定令入戒治處所強制戒治。嗣法務部○○○○○○○○○
      ○依法務部於110年3月26日修正公布「有無繼續施用毒品
      傾向評估標準」，重新評估後，認被告未達「有繼續施用
      毒品傾向」標準，臺灣苗栗地方檢察署檢察官據此認已無
      繼續執行強制戒治必要，乃向臺灣苗栗地方法院聲請免予
      繼續執行，經臺灣苗栗地方法院以110年度毒聲字第384號
      裁定免予繼續執行強制戒治處分，有各該裁定、臺灣高等
      法院被告前案記錄表、法務部○○○○○○○○○○110年7月14日桃
      女戒教字第11030001020號函及檢附被告之「有無繼續施
      用毒品傾向評估標準紀錄表」、「臺灣苗栗地方檢察署檢
      察官戒治處分執行指揮書」在卷可稽（見本院卷二第3至2
      6、37至42頁）。是被告執行強制戒治成效，已達毒品危
      害防制條例第20條第2項規定強制戒治期滿之標準，依同
      條例第23條第1項、第35條之1第2款規定，應由本院另為
      免刑之判決。　　　
四、撤銷原判決之理由　　
　　原判決以被告施用第二級毒品之犯行事證明確，予被告論科
    ，固非無見。然依109年7月15日修正施行之毒品危害防制條
    例第20條第3項、第35條之1第2款之規定，距最近1次觀察、
    勒戒或強制戒治執行完畢釋放後，3年後再犯該條例第10條
    之罪者，應回歸適用觀察、勒戒及強制戒治之規定，觀察、
    勒戒後，審判中之案件，法院依據勒戒處所之陳報，認受觀
    察、勒戒人無繼續施用毒品傾向者，即應為免刑之判決。本
    件被告經本院依職權裁定令入勒戒處所觀察勒戒及強制戒治
    後，經法務部○○○○○○○○○○評估結果，認被告無繼續施用毒品
    傾向，揆諸首揭說明，即應對被告諭知免刑之判決。原判決
    未及依上開程序處理，自有未合。被告上訴意旨請求從輕量
    刑，固無足取，惟原判決既有上揭可議之處，即屬無可維持
    ，自應由本院將原判決撤銷，另諭知被告免刑之判決。
五、被告經本院合法傳喚，無正當之理由不到庭，爰不待其陳述
    ，逕以一造辯論而為判決。
據上論斷，應依刑事訴訟法第369條第1項前段、第364條、第299
條第1項但書、第371條，毒品危害防制條例第10條第2項、第35
條之1第2款（修正後），判決如主文。
本案經檢察官姜永浩提起公訴，檢察官甲○○到庭執行職務。　
中　　華　　民　　國　　110 　年　　7 　　月　　29　　日
            刑事第七庭   審判長法　官  梁  堯  銘
                               法　官  王  鏗  普
                               法　官  羅  國  鴻
以上正本證明與原本無異。
不得上訴。 
                               書記官  吳  姁  穗

中　　華　　民　　國　　110 　年　　7 　　月　　29　　日